【裁判字號】    90,台上,7574
【裁判日期】    901213
【裁判案由】    違反毒品危害防制條例
【裁判全文】
最高法院刑事判決                                九十年度台上字第七五七四號
    上訴人  台灣高等法院台南分院檢察署檢察官
    被  告  甲○○
右上訴人因被告違反毒品危害防制條例案件，不服台灣高等法院台南分院中華民國八
十八年九月十三日第二審判決（八十八年度上訴字第九○○號，起訴案號：台灣嘉義
地方法院檢察署八十八年度偵字第一一一九號），提起上訴，本院判決如左：
    主  文
原判決撤銷，發回台灣高等法院台南分院。
    理  由
本件原判決以檢察官公訴意旨略稱，被告甲○○與綽號「阿亮」之不詳成年男子，共
同基於圖利之概括犯意聯絡，自民國八十七年十一月底至八十八年一月二十二日上午
十時止，連續在嘉義縣中埔鄉隆興村台十八線福德宮處，由蔡文哲以每次新台幣（下
同）二千元之價格交付現金予被告，待被告與「阿亮」連絡後，再由蔡文哲自行前往
取貨，以此方式共同非法販賣第二級毒品安非他命予蔡文哲三次，販售後由「阿亮」
購買奶粉給付被告作為共同販賣安非他命之代價。嗣經警於八十八年一月二十五日，
在嘉義縣中埔鄉和美村司公五十巷十五號查獲蔡文哲吸食安非他命，始供出上情。
因認被告涉犯毒品危害防制條例第四條第二項販賣第二級毒品之罪嫌等情。惟經審理
結果，認為不能證明被告犯罪，乃撤銷第一審論處被告共同連續販賣第二級毒品罪刑
之判決，改判諭知被告無罪。固非無見。
惟查：(一)、證人之陳述有部分前後不符，或相互間有所歧異時，究竟何者為可採，法
院本得依其自由心證予以斟酌，若其基本事實之陳述與真實性無礙時，仍非不得予以
採信，非謂一有不符，即認其全部均為不可採信。原判決固認證人蔡文哲指證有前後
矛盾之處。惟依卷內資料，蔡文哲於警訊供稱其所吸食之安非他命係向「弄嫂」（指
被告）購買的，交易三次，每次二千元；最後一次在台十八線福德宮交易，時間是八
十八年元月二十二日上午十時（見警卷第四頁）；於八十八年二月五日偵查中經檢察
官命與被告對質，仍稱係向被告購買安非他命，並補充稱第一次與被告同居人高銘山
聯絡，第二、三次直接與被告家聯繫，確實向被告買，第一次大約是八十七年十一月
底買二千元，於他家巷口外，第二次日期忘了，金額地點相同，第三次是八十八年一
月二十二日早上將近十點，金額地點相同（見偵查卷第六頁反面第四行、第七頁正面
倒數第一行、反面第一、二、三、五、六行）；直至八十八年二月八日偵查中，仍稱
買安非他命直接聯絡被告，錢交給被告（見偵查卷第十一頁反面第五行至第十行、第
十二頁第一行）。細究蔡文哲於警訊及偵查中對於與伊聯絡交易、交付金錢之對象均
為被告，其基本事實之陳述，並無二致。至於蔡文哲所稱其中第一次與高銘山聯繫，
並未指述向高銘山購買安非他命，並不影響證人指證被告販賣安非他命基本事實之認
定。至於證人蔡文哲雖曾稱係向阿亮購入安非他命，但隨即補充係因被告稱安非他命
係向阿亮取得所致，不發生證人之前後指證矛盾之情形。原審未詳細推敲，遽認證人
證詞前後矛盾而不予採納，自與證據法則有違。(二)、實施刑事訴訟程序之公務員，應
於被告有利、不利之情形一律注意，而心證之形成由來於證據，證據證明力判斷之正
確與否，應視其應行調查之證據已否盡其調查之職責而定，如有應該調查之證據未予
調查，不但心證形成之條件未臻完備，且所形成之心證，因受調查證據範圍之限制，
亦無從形成正確之心證，從而亦影響真實之發見。原判決以被告之同居人高銘山稱被
告恐牽連到伊，捏稱「阿亮」，實際上並無綽號「阿亮」之人即認被告此部分之自白
與事實不符，而為被告有利之判斷。然查被告於偵查中先稱係伊朋友阿亮在伊住宅交
付安非他命與蔡文哲，嗣稱係伊叫阿亮賣安非他命與蔡文哲，又稱「阿亮」向我講有
人要買安非他命叫我聯絡他去賣，……我與「阿亮」是朋友，所以幫他聯絡買主（見
偵查卷第八頁第五行、第八頁反面第二行、倒數第一行）。被告既然於警訊中否認販
賣安非他命，檢察官偵查時並無刑求逼供之疑慮，何以先後於前引二次（八十八年二
月五日、八日）偵查期日為上引之供述？又蔡文哲並未指證高銘山有販賣安非他命情
事，應無牽連高銘山之可能，被告於第二次偵查期日明知檢察官有提訊高銘山仍稱阿
亮是高銘山朋友、做油漆雜工，於檢察官提示高銘山否認有阿亮之人之供述時，復稱
「阿亮是化名，不知他跟我先生（指高銘山）用何名字」，是否真無阿亮之人參與販
賣安非他命亦非無疑？況蔡文哲於偵查中稱「我每次向甲○○買安非他命，他都說要
向別人拿，說有阿亮這個人」（見偵查卷第十二頁倒數一、二行），與被告之供述，
關於阿亮參與販賣安非他命基本事實相同，此不利被告之證據何以不足採，原判決未
說明理由，亦嫌疏漏。又原判決採擇證人蔡文哲於原審「警察告訴伊不指認高銘山就
指認被告賣安非他命」之證述，作為被告有利之判斷，卻未就該部分傳訊警員調查，
自有未盡調查之能事。檢察官上訴意旨指摘原判決不當，非無理由，應認原判決有撤
銷發回更審之原因。
據上論結，應依刑事訴訟法第三百九十七條、第四百零一條，判決如主文。
中      華      民      國     九十     年     十二     月     十三     日
                              最高法院刑事第十庭
                                  審判長法官  陳  炳  煌
                                        法官  陳  正  庸
                                        法官  韓  金  秀
                                        法官  吳  信  銘
                                        法官  徐  文  亮
      右正本證明與原本無異
                                              書  記  官
中      華      民      國     九十     年     十二     月     二十     日


司法院資訊處製作；財團法人民間司法改革基金會備份。
